臺灣臺中地方法院刑事判決　　　　　　96年度重訴字第2889號
公　訴　人　臺灣臺中地方法院檢察署檢察官
被　　　告　甲○○
選任辯護人　朱逸群律師
上列被告因毒品危害防制條例等案件，經檢察官提起公訴（九十
六年度偵字第一六六七八號），本院判決如下：
    主    文
甲○○轉讓第一級毒品，處有期徒刑壹年捌月；扣案之第一級毒
品海洛因小包（毛重肆點柒伍公克）沒收銷燬之（沒收銷燬之
標的不含包裝袋）。又共同運輸第一級毒品，處無期徒刑，褫奪
公權終身；扣案之第一級毒品海洛因貳罐（不含包裝罐，與前揭
包裝袋小包內之毒品海洛因合計淨重貳肆伍捌點貳伍公克）沒
收銷燬之；扣案之海洛因包裝罐貳個、行動電話貳支（分別內含
門號為0000000000號、0000000000號之SIM卡）、不詳號碼之行
動電話SIM卡壹張及登機手提箱壹個，均沒收；未扣案之行動電
話壹支（內含門號0000000000號SIM卡）沒收，如全部或一部不
能沒收時，追徵其價額。主刑部分應執行無期徒刑。
被訴販賣第一級毒品部分無罪。
    犯罪事實
一、甲○○綽號「菜頭」，其明知毒品海洛因、甲基安非他命分
    別經公告列為毒品危害防制條例第二條第二項第一款、第二
    款所管制之第一級、第二級毒品，因具成癮性、濫用性及對
    社會危害性，不得製造、運輸、販賣、意圖販賣而持有及轉
    讓，竟於民國九十四年間結識丙○○（丙○○共同運輸毒品
    海洛因部分，業據臺灣高等法院臺中分院以九十六年度上重
    訴字第八號判處有期徒刑十七年，並經最高法院以九十六年
    度台上字第三三四八號駁回丙○○之上訴而告確定，下稱前
    案）後，仍向丙○○提及若代其前往菲律賓夾帶毒品海洛因
    返國，事成後將給予一定數量之毒品供施用以為報酬。嗣甲
    ○○即於九十五年八月八日前某日主動與丙○○聯繫，詢問
    丙○○是否有意願自菲律賓馬尼拉市幫其夾藏毒品海洛因闖
    關入境，丙○○雖亦明知海洛因係毒品危害防制條例第二條
    第二項第一款規定之第一級毒品，且亦係行政院依據懲治走
    私條例第二條第四項之「公告管制物品項目及其數額」甲類
    第四款之管制進出口物品，依法不得持有、運輸或私運進口
    ，惟因染有施用毒品之惡習，為貪圖免費獲得毒品以供施用
    之利益，竟仍應允之，而與甲○○共同基於自菲律賓私運及
    運輸毒品海洛因進入臺灣地區之犯意聯絡，由甲○○事先為
    丙○○訂妥往返臺灣桃園國際機場（即原桃園中正國際機場
    ）及菲律賓馬尼拉市之機票，並安排丙○○在馬尼拉市之住
    宿飯店，同時交付丙○○現金五千元比索，作為在馬尼拉之
    食宿費用後，至九十五年八月八日上午，甲○○即與另一名
    真實姓名、年籍均不詳之男子（無證據證明其與丙○○及甲
    ○○亦有私運及運輸毒品海洛因之犯意聯絡），共同駕車至
    雲林縣虎尾鎮安溪里八七號之丙○○住處，搭載丙○○前往
    臺灣桃園國際機場搭機至菲律賓夾帶毒品。於前往機場途中
    ，因丙○○毒癮發作，甲○○為達順利私運毒品海洛因入境
    之目的，乃另基於轉讓第一級毒品之犯意，將其所有之海洛
    因一小包無償提供予丙○○吸食以解癮（數量不詳，但為後
    述丙○○身上香菸盒內遭查扣之毒品海洛因三小包中之一包
    ，起訴書誤為已用罄），丙○○則在其所搭乘之車輛行經臺
    中市區時，在車上以將毒品海洛因摻入香菸內點燃以吸取其
    煙氣之方式而施用毒品海洛因一次（丙○○施用毒品部分，
    另經檢察官聲請法院裁定送觀察勒戒）。迨抵達臺灣桃園機
    場後，丙○○即於同日下午一時許，搭乘中華航空公司（下
    稱華航）CI635號班機前往菲律賓馬尼拉市，甲○○則於翌
    日（八月九日）亦乘坐華航CI635號班機前去同址。後於同
    年月十日清晨六時許，甲○○乃至丙○○於菲律賓馬尼拉市
    所投宿之飯店，並於該處等候電話聯繫拿取毒品海洛因之事
    宜。未幾，甲○○即接獲來電，並自行離開片刻後，旋攜帶
    瓶口封裝完整，瓶外並以透明塑膠紙包封之GNE廠牌，SOY
    PROTEIN塑膠罐包裝之毒品海洛因二罐（毛重分別為一三七
    三公克及一三一八公克）返回丙○○飯店房間，再將該二罐
    毒品海洛因以毛巾（未扣案，不知所有權之歸屬）包裹後，
    放入丙○○所有之登機手提箱內，要求丙○○以行李夾帶毒
    品海洛因返回臺灣，並囑附丙○○回臺灣通過海關檢驗入境
    後，即以其所持用之內含門號為0000000000號、0000000000
    號SIM卡之行動電話或以所申辦不詳號碼之行動電話SIM卡插
    入行動電話內使用，而撥打甲○○所使用之內含0000000000
    號SIM卡之行動電話聯絡接應所運輸入境之毒品海洛因之事
    宜。在此同時，因丙○○之毒癮復發，甲○○恐丙○○因此
    將無法將該等毒品海洛因私運入境，乃承續前開無償轉讓第
    一級毒品之犯意，且明知甲基安非他命為安非他命類之藥品
    ，為主管機關於七十五年七月十一日即公告禁止使用之藥物
    ，屬於藥事法所規定之禁藥，不得持有及轉讓，仍同時基於
    轉讓禁藥之犯意，併同免費提供毒品海洛因二小包（與先前
    於臺灣地區所無償提供之前開毒品海洛因一小包，合計毛重
    四‧七五公克，未達行政院所發布轉讓持有毒品加重其刑之
    數量標準所定加重其刑之數量）及不詳數量之第二級毒品甲
    基安非他命予丙○○施用（具體數量不詳，依「罪疑唯輕」
    之原則，應認未達前開數量標準所定加重其刑之數量。且丙
    ○○已在菲律賓馬尼拉市所投宿之飯店內將該等毒品甲基安
    非他命用罄）。至當日下午，丙○○即於菲律賓馬尼拉市時
    間十四時三十分許，在該市之機場搭乘長榮航空公司BR272
    號班機，而於同日臺北時間十七時許返抵臺灣桃園國際機場
    。因丙○○與甲○○共同運輸、私運毒品海洛因入境之行為
    ，早由警方接獲秘密線報而監控中，故丙○○在臺灣桃園機
    場第二航廈接受入境查驗時，即由內政部警政署航空警察局
    之安檢人員，先引導丙○○至入境檢查室第八號應申報檯受
    檢，再會同財政部臺北關稅局查緝人員，以X光機檢測儀檢
    查丙○○所攜帶之登機手提箱確定有異後，當場在該登機手
    提箱內查扣以GNE廠牌，SOY PROTEIN塑膠罐包裝之毒品海洛
    因二罐，並在丙○○身上所放置之香菸盒內另扣得甲○○接
    續提供予丙○○施用之毒品海洛因三小包（連同上開第一級
    毒品海洛因二罐，合計淨重二四五八點二五公克，空包裝總
    重二三三點九一公克，純度百分之六八點八，純質淨重一六
    九一點二八公克）及丙○○所有，分別插用0000000000號、
    00 00000000號及另一不詳電話號碼之SIM卡，以與甲○○聯
    繫運輸上開毒品海洛因事宜之行動電話二支、前揭登機手提
    箱一個，暨上揭丙○○用以置放甲○○所無償提供之毒品海
    洛因三小包之香菸盒一個與旅行社訂位代號二紙。甲○○為
    免遭緝獲，乃於當日刻意搭乘不同之班機入境（華航CI632
    號班機），是在丙○○遭逮捕後循員警之命而撥打00000000
    00號行動電話與甲○○聯繫，甲○○得知丙○○被捕後，遂
    自行逃逸匿藏。迨至九十六年七月四日二十時三十分許，員
    警在彰化縣溪湖鎮○○路○段即中山高速公路員林交流道下
    執行毒品案件之查緝時，發現甲○○駕駛其弟林晏似（另因
    毒品案件遭通緝中）所有之車號WQ－7888自用小客車形跡可
    疑，乃趨前盤查，當場在甲○○身上扣得其所購入供施用之
    毒品海洛因三包（合計淨重０‧五九公克，空包裝袋重０‧
    六二公克。所涉施用毒品犯行，另經檢察官聲請法院裁定送
    觀察勒戒）、行動電話四支（其中有三支內含SIM 卡）、行
    動電話SIM卡五張、新臺幣六千九百元、泰銖一千零二十元
    、港幣六百七十元及人民幣四百九十七元等物。
二、案經臺中市警察局第四分局報請臺灣臺中地方法院檢察署檢
    察官偵查起訴。
    理    由
壹、有罪部分：
  一、證據能力方面：按司法院大法官會議釋字第五八二號解釋
      前段謂：「最高法院三十一年上字第二四二三號及四十六
      年台上字第四一九號判例所稱共同被告不利於己之陳述得
      採為其他共同被告犯罪（事實認定）之證據一節，對其他
      共同被告案件之審判而言，未使該共同被告立於證人之地
      位而為陳述，逕以其依共同被告身分所為陳述採為不利於
      其他共同被告之證據，乃否定共同被告於其他共同被告案
      件之證人適格，排除人證之法定調查程序，與當時有效施
      行中之中華民國二十四年一月一日修正公布之刑事訴訟法
      第二百七十三條規定牴觸，並已不當剝奪其他共同被告對
      該實具證人適格之共同被告詰問之權利，核與首開憲法意
      旨不符。該二判例及其他相同意旨判例，與上開解釋意旨
      不符部分，應不再援用。」明白指出「共同被告身分所為
      之陳述」，在未經人證之法定調查程序前，該陳述應不得
      採為不利於其他共同被告之證據。又九十二年二月六日修
      正公布之刑事訴訟法第一百五十六條第二項規定：「被告
      或共犯之自白，不得作為有罪判決之唯一證據，仍應調查
      其他必要之證據，以察其是否與事實相符。」是否意謂被
      告或共犯之自白，亦得為不利其他被告之證據？刑事訴訟
      法第一百五十六條第二項原規定：「被告之自白，不得作
      為有罪判決之唯一證據，仍應調查其他必要之證據，以察
      其是否與事實相符。」於九十二年二月六日公布修正刑事
      訴訟法時，將第一百五十六條第二項修正為：「被告或共
      犯之自白，不得作為有罪判決之唯一證據，仍應調查其他
      必要之證據，以察其是否與事實相符。」立法目的乃欲以
      補強證據擔保自白之真實性，亦即以補強證據之存在，藉
      之限制自白在證據上之價值，防止偏重自白，發生誤判之
      危險。以被告自白，作為其自己犯罪之證明時，尚有此危
      險，以之作為其他共犯之罪證時，不特在採證上具有自白
      虛偽性之同樣危險，且共犯者之自白，難免有嫁禍他人，
      而為虛偽供述之危險。是則利用共犯者之自白，為其他共
      犯之罪證時，其證據價值如何，按諸自由心證主義之原則
      ，固屬法院自由判斷之範圍，惟此項不利之陳述，須無瑕
      疵可指，且就其他方面調查，又與事實相符者，始得採為
      其他共同被告犯罪事實之認定。若不為調查，而專憑此項
      供述，即為其他同被告犯罪事實之認定，顯與刑事訴訟法
      第一百五十六條第二項之規定有違。再對於共同被告之調
      查，除刑事訴訟法第一百五十六條第二項外，九十二年二
      月六日公布修正刑事訴訟法另增訂第二百八十七之一條規
      定：「法院認為適當時，得依職權或當事人或辯護人之聲
      請，以裁定將共同被告之調查證據或辯論程序之聲請，以
      裁定將共同被告之調查證據或辯論程序分離或合併。前項
      情形，因共同被告之利害相反，而保護被告權利之必要者
      ，應分離調查證據或辯論。」同法第二百八十七之二條亦
      規定：「法院就被告本人之案件調查共同被告時，該共同
      被告準用有關人證之規定。」故法院必須裁定將共同被告
      分離調查、辯論，改依訊問證人之程序，命其具結，進行
      交互詰問。至於「非共同被告之共犯」，法院亦應以「證
      人身分」（非以「共犯」之名義）傳喚到庭，命其具結，
      進行交互詰問，以獲得證言之證據資料。經查，本件檢察
      官於偵查中雖曾以證人身分訊問同案被告丙○○，而同案
      被告丙○○於此偵查中所為之供述，係屬被告以外之人於
      偵查中向檢察官所為之言詞陳述，檢察官既未同時傳訊被
      告甲○○而與之對質詰問之機會，依刑事訴訟法第一百五
      十九條之一第二項立法理由前段「檢察官職司追訴犯罪，
      必須對於被告之犯罪事實負舉證之責。就審判程序之訴訟
      構造言，檢察官係屬與被告相對立之當事人一方（參照本
      法第三條），是故偵查中對被告以外之人所為之偵查筆錄
      ，或被告以外之人向檢察官所提之書面陳述，性質上均屬
      傳聞證據，且常為認定被告有罪之證據，自理論上言，如
      未予被告反對詰問、適當辯解之機會，一律准其為證據，
      似與當事人進行主義之精神不無扞格之處，對被告之防禦
      權亦有所妨礙。」所示之立法意旨，可知被告之對質詰問
      權於檢察官訊問證人時是否受到妥適保障，乃為判斷是否
      有該條所稱「顯有不可信之情況」之重要認定標準之一，
      此亦為首揭司法院大法官會議釋字第五八二號解釋所肯認
      ，故本件偵查檢察官訊問同案被告丙○○本件犯罪事實時
      ，既未同時傳訊被告甲○○，並給予其對質詰問之機會，
      則依前述說明，即產生顯有不可信之情況，從而同案被告
      丙○○於偵查中向檢察官所為之證述，原則上並不具證據
      能力。然同案被告丙○○已於九十六年十月十九日本院審
      理時經提訊而以證人之身分到庭，並在具結負擔偽證罪心
      理處罰之狀態下，由公訴檢察官、被告甲○○及其選任辯
      護人對其行交互詰問，且同案被告丙○○在本院所為證述
      內容與其之前在檢察官詢問時所為供述內容大致吻合，則
      同案被告丙○○在本院審理時所為證述，因已經過具結，
      且由被告甲○○及選任辯護人對其行使憲法保障之對質詰
      問權（司法院大法官會議第五八二號解釋參照），並與其
      之前在檢察官詢問時所為供述內容相互合致，本院因認同
      案被告丙○○在偵查及本院審判中所為前開證述均具有證
      據能力。
  二、訊據被告甲○○固坦認其確實認識同案被告丙○○，並曾
      於九十五年年六月二十二日與同案被告丙○○至菲律賓旅
      遊三日，且係一同往返，另其於九十五年八月九日亦有自
      行搭機前往菲律賓馬尼拉市等情，惟矢口否認其有轉讓毒
      品海洛因、甲基安非他命予同案被告丙○○，暨託請同案
      被告丙○○將前開毒品海洛因二罐自菲律賓馬尼拉市運輸
      、私運入境臺灣地區等事實，辯稱：伊雖認識丙○○，且
      曾邀約一起至菲律賓賭博，但並非十分熟稔之朋友，所以
      伊不可能無償轉讓毒品予丙○○施用。況且伊並不知道丙
      ○○在九十五年八月八日亦有前往馬尼拉市，伊在同年月
      九日至菲律賓是去辦理私事，並沒有在馬尼拉市與丙○○
      碰面，如何無償給與毒品或託請丙○○將毒品私運入境云
      云；惟查：
    (一)同案被告丙○○於九十五年八月八日搭機前往菲律賓馬尼
      拉市，係由綽號「菜頭」之被告甲○○事先為其訂妥往返
      臺灣桃園國際機場及菲律賓馬尼拉市之機票，並安排同案
      被告丙○○在菲律賓之住宿飯店，且於該日上午，係由被
      告甲○○與另一真實姓名、年籍均不詳之男子一同駕車至
      同案被告丙○○位於雲林縣虎尾鎮之住處，搭載其前往臺
      灣桃園國際機場，途中被告甲○○即先行無償提供毒品海
      洛因一小包予同案被告丙○○解癮。嗣被告甲○○於同年
      八月十日清晨六時許，復前往同案被告丙○○投宿之飯店
      ，並於該處接獲來電後，即自行外出片刻，旋即攜帶扣案
      之GNE廠牌，SOY PROTEIN塑膠罐二罐（毛重分別為一三七
      三公克及一三一八公克）返回同案被告丙○○飯店房間，
      再將該二塑膠罐以毛巾包裹後，放入同案被告丙○○之登
      機手提箱內，要求其將該塑膠罐帶回臺灣，並囑咐同案被
      告丙○○待其通過海關檢驗入境後，會以號碼0000000000
      號之行動電話與之聯繫接應事宜，同時在飯店房間內又提
      供毒品海洛因二小包及數量不詳之毒品甲基安非他命予同
      案被告丙○○施用等情，業據同案被告丙○○於偵查、本
      院審理與前案於接受財政部臺北關稅局人員詢問、警詢、
      偵查暨本院訊問時均供證大致如一（見偵查卷第三六頁至
      第三八頁，本院卷第六四頁至第七五頁，前案警卷第七頁
      至第八頁、第一一頁至第一三頁，前案偵查第七頁至第九
      頁、第二九頁至第三一頁、第三八頁至第四一頁，前案本
      院卷第一五頁至第二０頁、第三九頁），且有臺北關稅局
      扣押貨物（運輸工具）收據及搜索筆錄、BR272班機登機
      證、財政部臺北關稅局票籤、同案被告丙○○護照影本各
      一份、旅客入出境記錄查詢三份、Ｘ光機檢測扣案GNE廠
      牌，SOY PROTEIN塑膠罐照片八張及查獲現場照片共計十
      二張在卷可資佐證（見警卷第三頁、第一四頁反面至第一
      七頁、第二０頁反面至第二五頁）。
    (二)而同案被告丙○○遭查獲後，經員警徵得其同意採集尿液
      ，送請中山醫學大學附設醫院檢驗科藥物檢測中心檢驗結
      果，嗎啡（毒品海洛因之代謝物）及甲基安非他命俱呈現
      陽性反應，有該中心所出具之檢驗報告一份可憑（見前案
      本院卷第五五頁），足見同案被告丙○○所供陳其於臺灣
      桃園國際機場遭查獲前九十六小時內，有分別於九十五年
      八月八日上午，在前往機場途中；暨於同年月十日清晨，
      在菲律賓馬尼拉市投宿之飯店中，經被告甲○○提供而受
      讓毒品海洛因及甲基安非他命後，持以施用等情，並非虛
      構之語。又本件員警於同案被告丙○○登機手提箱內所查
      扣以GNE廠牌，SOYPROTEIN塑膠罐包裝之白粉二罐，暨以
      分裝袋包裝置於香菸盒內之白粉三小包，經送法務部調查
      局鑑定後，認均含有第一級毒品海洛因成分（合計淨重二
      四五八點二五公克，空包裝總重二三三點九一公克，純度
      百分之六八‧八０，純質淨重一六九一‧二八公克），亦
      有該局九十五年九月三日調科壹字第０九五二三００九一
      九０號鑑定書一份存卷可查（見前案偵查卷第三六頁），
      亦徵被告甲○○託請同案被告丙○○自菲律賓馬尼拉市夾
      藏入境之白粉二罐，確均為毒品海洛因，且屬懲治走私條
      例所公告管制進出口之物品無疑；而同案被告丙○○所指
      陳：伊置於香菸盒內之白色粉末三小包，係甲○○各於前
      揭時地分二次無償提供予伊施用之毒品海洛因等語，亦足
      堪信為真實。另本件復有內含號碼0000000000、00000000
      00號SIM卡之行動電話各一支、不詳電話號碼之SIM卡一張
      、放置小包裝毒品海洛因之香煙盒及登機手提箱各一個扣
      案可資佐證，準此，同案被告丙○○所指證被告甲○○轉
      讓毒品海洛因、甲基安非他命及共同運輸、私運毒品海洛
      因入境之犯行，已足認定。
    (三)被告甲○○雖否認有為前揭犯罪事實所載之轉讓、運輸毒
      品犯行；然其所辯已與同案被告丙○○前開足堪信實之供
      述及前揭客觀跡證不符，且同案被告丙○○與被告甲○○
      間既無何具體事證足認其間有何嫌隙，則同案被告丙○○
      當無虛構事實，故意誣指被告甲○○無償提供毒品海洛因
      、甲基安非他命予之施用及其亦係運輸毒品海洛因入境之
      共犯之可能及動機。況被告甲○○確於九十五年八月九日
      搭機至菲律賓馬尼拉市，且在翌日即同年月十日即返國，
      此非惟為被告甲○○所不爭執，且有員警製作之二造交叉
      比對出入境紀錄一覽表可憑（見警卷第四一頁），則被告
      甲○○倘非確有同案被告丙○○所指之託請運送毒品海洛
      因入境之情事，則何以同案被告丙○○所稱綽號「菜頭」
      之人在菲律賓馬尼拉市與其接觸聯繫之時，被告甲○○適
      巧亦身處菲律賓馬尼拉市，更徵同案被告丙○○並非無的
      放矢，漫言構陷被告甲○○。而被告甲○○之選任辯護人
      雖另為其辯稱：被告甲○○與同案被告丙○○曾於九十五
      年六月二十二日一同前往菲律賓，並於同年月二十四日偕
      同返國，在二人曾同行相處多日之情形下，同案被告丙○
      ○豈能始終不知被告甲○○之真實姓名，而於案發時僅指
      稱委託將毒品海洛因二罐運送入境者係所謂綽號「菜頭」
      之人。另被告甲○○平日係在經營蔬果買賣，為「維帆果
      菜行」之負責人，有雲林縣政府核發之營利事業登記證影
      本及營業稅繳納通知單影本為證（見本院卷第九三頁至第
      九四頁），是被告甲○○多次進出菲律賓，係洽談種植及
      買賣蔬果事宜，並非為私運毒品入境等語；惟同案被告丙
      ○○與被告甲○○於案發時相識僅一年，並非十分熟稔，
      期間被告甲○○曾提供毒品海洛因及甲基安非他命予其施
      用等語，已據同案被告丙○○於本院審理時供證甚詳（見
      本院卷第六四頁至第六六頁），而與毒品提供交付有關之
      犯行，無論係有償販賣、無償轉讓抑或單純幫助施用，其
      罪責均甚為深重，被告甲○○與為其交付對象之同案被告
      丙○○於相處過程中，僅以通俗之綽號自稱，並對自己之
      真實姓名隱諱不談，以免日後東窗事發為同案被告丙○○
      輕易為指認，乃事所當然，是同案被告丙○○未能得知被
      告甲○○之真實姓名，而於第一時間即指出所謂綽號「菜
      頭」之人即係被告甲○○之情，並無礙於被告甲○○
      本件犯行之認定。另被告甲○○雖聲稱其前往菲律賓係為
      商務之事，與毒品之運輸無關，但並未能提出此部分之具
      體事證以供法院參酌（諸如商務洽談之對象、具體內容或
      雙方曾合意簽署之商務文件等等），已難信為真實，且違
      犯與毒品相關犯行之行為人，往往表面上皆有另一正當之
      職業以掩人耳目，並為一旦遭緝獲時之託詞，是本院尚難
      逕以被告甲○○所提之營利事業登記證影本及營業稅繳納
      通知單影本等文件，而遽為被告甲○○有利之認定。
    (四)按毒品危害防制條例之運輸毒品罪，所稱之「運輸」係指
      轉運輸送而言，不以國外輸入國內或國內輸出國外者為限
      ，其在「國內運送」者，亦屬之，至於運輸之動機、目的
      是否意在為己或為他人，運輸之方法為海運、空運、陸運
      或兼而有之，均非所問。至零星夾帶或短途持送者，雖得
      斟酌實際情形，依持有毒品罪論科，但仍以無運輸或販賣
      之意圖者為限；又運輸第一級毒品罪，所謂「運輸」，係
      本於運輸意思而搬運輸送而言，倘其有此意圖者，一有搬
      運輸送之行為，犯罪即已成立，並非以運抵目的地為完成
      犯罪之要件。且縱係零星或短途持送，除顯然無運輸之認
      識或意圖，得認為單純持有外，亦應論以該罪（最高法院
      九十四年度臺上字第二八四五號判決、九十三年度臺上字
      第一四七二號判決意旨參照）。查被告甲○○雖另有施用
      毒品之惡習，其於九十六年七月四日二十時三十分許遭緝
      獲時，亦有扣得毒品海洛因三包（合計淨重０‧五九公克
      ，空包裝袋重０‧六二公克），被告甲○○其後亦經本院
      以九十六年度毒聲字第一一０九號裁定送觀察勒戒；但本
      件於同案被告丙○○持用之登機手提箱中所扣得之毒品海
      洛因合計淨重達二四五八‧二五公克，且被告甲○○係委
      請同案被告丙○○搭乘飛機自菲律賓馬尼拉市遠程運送該
      等毒品海洛因入境，足證被告甲○○所為本件運送部分之
      行為並非「零星夾帶或短途持送」，核屬運輸毒品行為，
      應甚為明確。
    (五)綜上所述，被告甲○○前開所辯，無非臨訟卸責之詞，不
      足採信。是本件此部分事證已臻明確，被告甲○○轉讓毒
      品海洛因、甲基安非他命及運輸、走私毒品海洛因之犯行
      ，皆洵堪以認定。
  三、核被告甲○○所為：
    (一)按海洛因係屬毒品危害防制條例第二條第二項第一款所指
      之第一級毒品，本件被告甲○○先後於搭載同案被告丙○
      ○至機場搭機之途中，暨在同案被告丙○○於菲律賓馬尼
      拉市所投宿之旅館飯店內，均無償提供前開毒品海洛因予
      同案被告丙○○施用，核其此部分所為，應係犯毒品危害
      防制條例第八條第一項之轉讓第一級毒品罪。
    (二)次按藥事法第八十三條第一項於九十三年四月二十一日修
      正公布，同月二十三日施行，為毒品危害防制條例之後法
      ，且按藥事法第八十三條第一項之法定刑為七年以下有期
      徒刑，得併科新臺幣五百萬元以下罰金，與毒品危害防制
      條例第八條第二項之法定刑為六月以上，五年以下有期徒
      刑，得併科新臺幣七十萬元以下罰金相較，自以藥事法第
      八十三年第一項之法定刑為重。佐之毒品之範圍尚包括影
      響精神物質與其製品，而藥事之管理，亦非僅止於藥品之
      管理，毒品危害防制條例與藥事法二者，並無必然之特別
      法與普通法關係。故除有轉讓之第二級毒品，達毒品危害
      防制條例第八條第六項之一定數量，經依法加重後之法定
      刑，較藥事法第八十三條第一項之法定刑重之情形外，因
      藥事法第八十三條第一項為後法，且為重法，應優先適用
      藥事法處罰（臺灣高等法院暨所屬法院九十四年法律座談
      會刑事類提案第八號結論意旨參照）。本件同案被告丙○
      ○前供承其在菲律賓馬尼拉市投宿之飯店內，已將自被告
      甲○○處所無償受讓之毒品甲基安非他命施用殆盡，致其
      於臺灣桃園國際機場遭查獲時，並未扣得任何甲基安非他
      命，是被告甲○○所提供予同案被告丙○○吸食之甲基安
      非他命之數量既已無從為嚴格之證明，依刑事訴訟法「罪
      疑唯輕」之原則，應逕認被告甲○○此部分無償讓與之毒
      品甲基安非他命未達行政院九十三年一月七日院臺法字第
      ０九三００八０五五一號令頒轉讓持有毒品加重其持之數
      量標準第二條關於第二級毒品十公克以上之規定，依法規
      競合關係，即重法優於輕法適用之法則，本件被告甲○○
      無償轉讓毒品甲基安非他命之部分，自應適用藥事法論擬
      。是核被告甲○○此部分所為，係違反藥事法第八十三條
      第一項之轉讓禁藥罪。檢察官於起訴書中漏未審酌藥事法
      之規定，認被告甲○○無償轉讓毒品甲基安非他命部分，
      係涉犯違反毒品危害防治條例第八條第二項之轉讓第二級
      毒品罪，揆諸前揭之說明，容有誤會，惟因其社會基本事
      實同一，爰依刑事訴訟法第三百條之規定，變更起訴書所
      引用之法條。
    (三)被告甲○○此部分轉讓前持有毒品海洛因、甲基安非他命
      之低度行為，分別為其轉讓第一級毒品及轉讓禁藥之高度
      行為所吸收，均不另論罪。
    (四)再按數行為於同時同地或密切接近之時地實施，侵害同一
      之法益，各行為之獨立性極為薄弱，依一般社會健全觀念
      ，在時間差距上，難以強行分開，在刑法評價上，以視為
      數個舉動之接續施行，合為包括之一行為予以評價，較為
      合理，即屬接續犯，而為包括之一罪（最高法院八十六年
      台上字第三二九五號判例參照）。本件被告甲○○先後二
      次無償供給毒品海洛因予同案被告丙○○施用之轉讓第一
      級毒品犯行，其時間密切接近，侵害同一之法益，且行為
      之動機均在以此為代價而順利達成委請同案被告丙○○將
      上揭毒品海洛因二罐運輸入境臺灣地區之目的，各行為之
      獨立性薄弱，顯係基於同一轉讓毒品海洛因犯意下之接續
      行為，自應包括之一罪論擬。另被告甲○○在菲律賓馬尼
      拉市之飯店內，同時無償提供毒品海洛因、甲基安非他命
      予同案被告丙○○施用之犯行，則係以一行為同時觸犯毒
      品危害防制條例第八條第一項及藥事法第八十三條第一項
      之數罪名，為想像競合犯，應依刑法第五十五條規定，從
      一重之毒品危害防制條例第八條第一項之轉讓第一級毒品
      罪處斷。
    (五)另海洛因除係毒品危害防制條例第二條第二項第一款所規
      定之第一級毒品外，亦係行政院依據懲治走私條例第二條
      第四項之「公告管制物品項目及其數額」甲類第四款之管
      制進出口物品，是被告甲○○關於委請同案被告丙○○搭
      乘飛機自菲律賓馬尼拉市遠程運送前揭毒品海洛因二罐入
      境臺灣地區部分，其所為核係犯毒品危害防制條例第四條
      第一項之運輸第一級毒品罪及懲治走私條例第二條第一項
      私運管制物品罪。被告甲○○非法持有此部分毒品海洛因
      之低度行為，應為嗣後委請同案被告丙○○共同運輸之高
      度行為所吸收，不另論罪。又被告甲○○與同案被告丙○
      ○間，就上述犯行俱有犯意之聯絡與行為之分擔，均為共
      同正犯。被告甲○○此部分將毒品海洛因自菲律賓馬尼拉
      市輸入臺灣之一行為，同時觸犯構成犯罪要件不同之私運
      管制物品罪及運輸第一級毒品罪，同為想像競合犯，亦應
      依刑法第五十五條之規定，從一重之運輸第一級毒品罪處
      斷（最高法院七十三年台覆字第二五號判例參照）。
    (六)被告甲○○所為前開轉讓第一級毒品與運輸第一級毒品犯
      行，彼此間之犯意個別，行為且互殊，應予分論併罰。
  四、爰審酌毒品具有成癮性、濫用性、及對社會危害性，毒品
      犯罪不僅為萬國公罪，亦為我國法制懸為厲禁，毒品流通
      、濫用對於個人、社會、國家之禍害，及相關犯罪之處罰
      ，亦經各類教育、媒體傳播宣導多年，被告甲○○正值青
      壯，本可期待渠自愛自重，遠避毒害，詎其竟為牟取不法
      之利益，即心存僥倖，不惜違法犯禁，先後無償轉讓毒品
      海洛因及禁藥甲基安非他命予同案被告丙○○施用，並以
      此為代價，引誘同案被告丙○○共同參與運輸毒品，助長
      毒害散佈流通，所為自應予以非難；並衡酌本件所查獲私
      運之毒品海洛因數量龐大，遠高於一般零星販賣或施用者
      之毒品純度，倘若流入市面，勢將助長毒品泛濫，毒害國
      人健康，嚴重危害社會治安，是被告甲○○犯罪所生危害
      甚為重大，且犯罪後仍飾詞掩隱，圖卸刑責，缺乏對自己
      行為悔悟負責之具體表現，暨公訴檢察官於本院審理時對
      被告甲○○具體求處無期徒刑之刑度等一切情狀，分別量
      處如主文所示之刑及定應執行之刑，並就運輸第一級毒品
      罪行所處無期徒刑部分依刑法第三十七條第一項之規定，
      併宣告禠奪公權終身。至檢察官於起訴書中雖併請求對被
      告甲○○併科罰金新台幣三百萬元，惟審之本件前揭毒品
      海洛因二罐經運輸入臺灣地區後，即為海關人員所查獲，
      該等毒品海洛因幸而未流入市面造成社會之具體危害，被
      告甲○○亦因之而未能獲取流通毒品所能獲得之不法利益
      ，是本院認尚無併科罰金之必要，應附此敘明。
  五、沒收部分：
    (一)扣案之海洛因二罐及三小包（合計淨重二四五八‧二五公
      克，空包裝總重二三三點九一公克，純度百分之六八點八
      ０，純質淨重一六九一點二八公克），均屬本件查獲且為
      毒品危害防制條例第二條第二項第一款所規定之第一級毒
      品，不問屬於犯人與否，均應依同條例第十八條第一項前
      段之規定宣告沒收銷燬之。
    (二)又同案被告丙○○遭緝獲後所查扣，析離前開毒品海洛因
      後所餘之GNE廠牌，SOYPROTEIN塑膠空罐二個（用以包裝
      上開毒品海洛因而便於攜帶），係被告甲○○所有供其違
      犯毒品危害防制條例第四條第一項運輸第一級毒品犯行所
      用之物，已經本院認定如前，爰依毒品危害防制條例第十
      九條第一項之規定，併為沒收之諭知，且該等物品既已經
      查扣在案，要無全部或一部不能沒收之情形，自不另諭知
      如全部或一部不能沒收時，追徵其價額。
    (三)另扣案之登機手提箱一個、內含0000000000號、00000000
      00號SIM卡之行動電話二支及不詳號碼之SIM卡一張，均為
      同案被告丙○○所使用，且係供其與被告甲○○聯繫以共
      同違犯本件運輸毒品海洛因部分犯行所用之物，業據同案
      被告丙○○於前案本院訊問時供明在卷（見前案本院卷第
      一五頁、第三九頁、第六一頁），亦應依毒品危害防制條
      例第十九條第一項規定諭知沒收，且該等物品既已經查扣
      在案，要無全部或一部不能沒收之情形，自不另諭知如全
      部或一部不能沒收時，追徵其價額。
    (四)再內含門號0000000000號SIM卡之行動電話一支，雖未扣
      案，惟係供被告甲○○與同案被告丙○○聯繫本件毒品海
      洛因運輸所用之物，且屬被告甲○○所持用，已經同案被
      告丙○○供承在案（見前案警卷第八頁，本院卷第六五頁
      ），既乏證據證明業已滅失而不存在，自應依毒品危害防
      制條例第十九條第一項規定，併予宣告沒收，並諭知「如
      全部或一部不能沒收時，追徵其價額」。
    (五)至析離同案被告丙○○所受讓之前揭毒品海洛因三小包後
      所餘之空包裝袋三個，雖係被告甲○○用以包裹其所轉讓
      之毒品海洛因之物，惟既經被告甲○○讓與予同案被告丙
      ○○，自已非屬被告甲○○所有；另扣案之香煙盒一個及
      旅行社訂位代號二紙，雖均為同案被告丙○○所有，惟並
      非供本件運輸毒品、私運管制物品部分犯行所用或所得之
      物（扣案之香菸盒一個雖係同案被告丙○○所有用以置放
      其所受讓之毒品海洛因，俾利於自菲律賓馬尼拉市攜帶入
      境之用；惟按毒品危害防制條例所稱之「運輸」，係指轉
      運輸送毒品，亦即由一地轉運輸送另一地，乃指單純運輸
      並無他項目的而言，若以販賣目的而從事於搬運之行為，
      仍成立意圖販賣而持有或販賣之罪。否則單純為轉讓、施
      用等目的所為之搬運毒品行為，豈不皆應依運輸毒品論罪
      ，此有最高法院九十二年度台上字第一一八四號、第一二
      八八號判決要旨可資參照。本件同案被告丙○○於菲律賓
      馬尼拉市投宿之某飯店受讓被告甲○○所提供之前揭毒品
      海洛因三小包後，固有將該三小包毒品海洛因置於扣案之
      香菸盒內，亦自菲律賓馬尼拉市攜帶入境之情事，然其此
      部分係單純以施用之目的而從事於攜毒之舉措，揆諸前揭
      判決要旨，此部分自無亦成立運輸第一級毒品罪之餘地，
      是此香菸盒與其及被告甲○○共同違犯本件運輸毒品海洛
      因部分之犯行並無直接關聯性，其所有權人即同案被告丙
      ○○又非本件轉讓第一級毒品部分犯行之犯罪行為人），
      核既皆與法定沒收之要件咸有未合，爰均不併為沒收之宣
      告。
    (六)另按沒收為從刑之一種，依主從不可分原則，應附隨於主
      刑而同時宣告之，除有罪、免刑等判決，於裁判時併宣告
      外，如諭知無罪之判決，既無主刑，從刑亦無所附麗，故
      案內之違禁物，應另依刑法第四十條但書，由檢察官聲請
      單獨宣告沒收（最高法院七十八年台非字第七二號判例、
      八十九年度台上字第八五一號判決、九十二年度台上字第
      一四七二號判決意旨參照）。本件被告甲○○遭逮捕當天
      （九十六年七月四日）所查扣之毒品海洛因三包（合計淨
      重０‧五九公克，空包裝袋重０‧六二公克）、行動電話
      四支（其中有三支內含SIM卡）、行動電話SIM卡五張、新
      臺幣六千九百元、泰銖一千零二十元、港幣六百七十元及
      人民幣四百九十七元等物，關於毒品海洛因部分係被告甲
      ○○所自行購入供吸食之用，另行動電話及SIM卡係供被
      告甲○○聯繫平日工作事宜之用，而現金部分則係其兌換
      或友人所贈與供其出國購物消費之用，此業經被告甲○○
      於本院供述綦詳（見本院卷第一六頁），且因被告甲○○
      遭查獲時間距其所為上開轉讓及運輸毒品海洛因犯行之時
      已歷十一月有餘，故該等扣案物品應均與被告甲○○本件
      轉讓及運輸毒品犯行無直接關連性，核之既均與本件被告
      甲○○犯行無涉，本院自無從於本件就該等扣案物品併予
      宣告沒收銷燬或諭知沒收。至被告甲○○嗣於查獲後，已
      另因施用毒品之犯行，經檢察官以九十六年度毒偵字第四
      六八三號聲請，由本院以九十六年度毒聲字第一一０九號
      裁定令入勒戒處所執行觀察勒戒，此有被告之臺灣高等法
      院前案案件異動查證作業可按（見本院卷第九七頁），前
      揭扣案之毒品海洛因既係供被告甲○○吸食所用，自應待
      其觀察勒戒或進而為強制戒治之程序執行完畢後，由檢察
      官另為適法之處理，亦併此說明之。
貳、無罪部分：
  一、公訴意旨另以：被告甲○○復明知毒品海洛因經公告列為
      毒品危害防制條例第二條第二項第一款所管制之第一級毒
      品，因具成癮性、濫用性及對社會危害性，不得製造、運
      輸、販賣、意圖販賣而持有及轉讓，竟仍基於販賣毒品海
      洛因之概括犯意，自九十四年八月間某日起至九十五年七
      月一日前某日止之不詳時日（起訴書犯罪事實欄原記載至
      九十五年八月八日前止；惟檢察官於起訴書證據並所犯法
      條欄內已另敘明此部分販賣毒品海洛因之時間，因無法明
      確區隔係在九十五年七月一日刑法刪除關於連續犯規定修
      正施行之前或之後，只得為被告甲○○有利之論斷，而認
      定被告甲○○販賣毒品海洛因予同案被告丙○○之時間均
      係在九十五年七月一日前，公訴人乃援此而於本院審理時
      更正此部分販賣第一級毒品之時間如上），在雲林縣虎尾
      鎮安溪里八七號前、雲林縣斗六市區內某處與雲林縣西螺
      鎮西螺大橋附近等處，加價以毒品海洛因一包一萬元至二
      千元不等之價格，連續販賣予同案被告丙○○至少五次，
      不法所得至少一萬八千元（其中一萬元至少一次，二千元
      至少四次）；因認被告甲○○就此部分另涉有毒品危害防
      制條例第四條第一項之販賣第一級毒品罪等語。
  二、按犯罪事實應依證據認定之，無證據不得認定犯罪事實，
      刑事訴訟法第一百五十四條第二項定有明文；且認定不利
      於被告之事實，須依積極證據，苟積極證據不足為不利於
      被告事實之認定時，即應為有利於被告之認定，更不必有
      何有利之證據，亦有最高法院三十年度上字第八一六號判
      例可資參照。又認定犯罪事實所憑之證據，無論係直接證
      據或間接證據，其為訴訟上之證明，須於通常一般之人均
      不致有所懷疑，而得確信其為真實之程度者，始得據為有
      罪之認定，倘其證明尚未達到此一程度，而有合理之懷疑
      存在，復無其他調查途徑可尋，法院即應為無罪之判決，
      最高法院七十六年台上字第四九八六號判例闡述至明。
  三、本件檢察官認定被告甲○○涉有前揭販賣第一級毒品犯行
      ，無非係以同案被告丙○○於前案警詢及偵訊時之證述內
      容為其主要依據。訊據被告甲○○則堅決否認有何公訴意
      旨載稱之上開販賣毒品海洛因予同案被告丙○○之犯行，
      辯稱：伊與丙○○僅見面過一兩次，並不甚熟稔，怎會販
      賣或提供毒品予丙○○等語。
  四、經查：
    (一)公訴人認被告甲○○涉犯上開販賣毒品海洛因之犯行，除
      施用毒品之同案被告丙○○證述之購毒情節外，並無其他
      積極證據足以補強同案被告丙○○證詞之真實性。而本件
      無論係同案被告丙○○於九十五年八月十日十七時許遭查
      獲時所扣得之毒品海洛因二大罐及三小包，或被告甲○○
      於九十六年七月四日二十時三十分許遭緝捕時所查扣之毒
      品海洛因三包，因與公訴人所指被告販賣毒品海洛因犯行
      之時間（即九十四年八月間某日起至九十五年七月一日前
      某日止）間隔相當之時日，亦無從援引為憑佐同案被告丙
      ○○此部分向被告甲○○購買毒品海洛因等證言真實性之
      補強證據。另本件此部分亦迥異於一般查緝販毒案件，於
      卷內存有聯繫毒品販售對話內容之行動電話通訊監察譯文
      可資憑斷，此與前揭業經本院論罪科刑之被告甲○○轉讓
      毒品海洛因、甲基安非他命罪行部分，或有於同案被告丙
      ○○身上香菸盒內所查扣之前揭毒品海洛因三小包，或有
      同案被告丙○○之尿液檢驗後，甲基安非他命呈現陽性反
      應之驗尿報告，可為同案被告丙○○此部分受讓毒品海洛
      因、甲基安非他命供述之補強證據等情形迥然有別，已難
      遽為相同之認定。
    (二)按施用毒品者所稱其向某人買受毒品之指證，不得作為有
      罪判決之唯一證據，仍須調查其他必要之證據，以察其是
      否與事實相符，為本院歷年來之見解，良以毒品買受者之
      指證，其憑信性於通常一般人已有所懷疑，尚難確信其為
      真實。況依毒品危害防制條例第十七條之規定，其供出毒
      品來源而破獲者，復得減輕其刑，則其指證之真實性猶有
      疑慮，是施用毒品者之指證，其真實性有待其他必要證據
      加以補強。茲所謂必要之補強證據，固不以證明販賣毒品
      犯罪構成要件之全部事實為必要，但以與施用者之指證具
      有相當之關聯性為前提，其經與施用者之指證綜合判斷，
      已達於通常一般人均不致有所懷疑，而得確信施用者之指
      證為真實者，始得為有罪之認定，此為無罪推定原則之必
      然推演（最高法院九十三年度台上字第六七五０號刑事判
      決參照）。此項刑事訴訟基本原則，不能因販賣毒品行為
      之交易期間短暫、交易方法隱密、交易對象單純，致查獲
      不易、搜證困難等原因而放棄，或減低對於犯罪構成要件
      應予嚴格證明之堅持，此項基本原則應為法官證據證明力
      自由判斷職權行使之限制（最高法院九十一年度台上字第
      三九號判決要旨參照）。是本件公訴意旨所指之被告甲○
      ○上開販賣毒品海洛因予同案被告丙○○之犯行部分，在
      施用毒品者即同案被告丙○○所為指證或係真實但欠缺其
      他必要證據予以補強之情形下，基於上揭判決認應對法官
      自由心證之形成加以限制之意旨，此部分自難率為不利被
      告甲○○之認定。
  五、綜上所陳，公訴意旨此部分所認被告甲○○涉有販賣毒品
      海洛因罪嫌之犯罪事實非無可議，尚非可採。此外，復查
      無其他積極證據足認被告甲○○確有檢察官所指之上揭販
      賣第一級毒品予同案被告丙○○之犯行，本件此部分不能
      證明其犯罪，揆諸前開法條及判例意旨，就此部分自應另
      為被告甲○○無罪判決之諭知。
據上論斷，應依刑事訴訟法第二百九十九條第一項前段、第三百
條、第三百零一條第一項，毒品危害防制條例第四條第一項、第
八條第一項、第十八條第一項前段、第十九條第一項，藥事法第
八十三條第一項，懲治走私條例第二條第一項、第十一條，刑法
第十一條、第二十八條、第五十五條、第三十七條第一項、第五
十一條第四款，判決如主文。
本案經檢察官乙○○到庭執行職務。
中　　華　　民　　國　　96　　年　　11　　月　　5 　　日
                  刑事第三庭  審判長法  官   賴恭利
                                    法  官   黃松竹
                                    法  官   陳思成
上正本證明與原本無異。
如不服本判決，應於收受送達後10日內向本院提出上訴書狀（應
敘述具體理由並附繕本）。
上訴書狀如未敘述理由，應於上訴期間屆滿後20日內補提理由書
於本院。
                                    書記官   張宏清
中　　華　　民　　國　　96　　年　　11　　月　　5 　　日
附錄論罪科刑法條
毒品危害防制條例第八條第一項
轉讓第一級毒品者，處一年以上七年以下有期徒刑，得併科新臺
幣一百萬元以下罰金。
藥事法第八十三條第一項
明知為偽藥或禁藥，而販賣、供應、調劑、運送、寄藏、牙保、
轉讓或意圖販賣而陳列者，處七年以下有期徒刑，得併科新臺幣
五百萬元以下罰金。
毒品危害防制條例第四條第一項
製造、運輸、販賣第一級毒品者，處死刑或無期徒刑；處無期徒
刑者，得併科新臺幣一千萬元以下罰金。
